【裁判字號】    92,台上,1345
【裁判日期】    920626
【裁判案由】    給付委任報酬等
【裁判全文】
最高法院民事判決                              九十二年度台上字第一三四五號
    上  訴  人  高捷工程顧問有限公司
    法定代理人  葉明權
    訴訟代理人  蘇志成律師
    被 上訴 人  高雄縣大樹鄉公所
    法定代理人  黃寶源
右當事人間請求給付委任報酬等事件，上訴人對於中華民國九十年一月四日台灣高等
法院高雄分院第二審判決（八十九年度上字第一三三號），提起上訴，本院判決如左
：
    主  文
上訴駁回。
第三審訴訟費用由上訴人負擔。
    理  由
本件上訴人主張：被上訴人於民國八十六、八十七年間，先後將高雄縣大樹鄉內之「
大坑溝」、「先坑」、「牛婆坑」、「興化廓」、「溪埔」、「姑婆寮」等六件排水
改善工程委託上訴人規劃設計及監造，兩造有委任契約存在，詎被上訴人嗣後否認契
約存在，拒訂立書面契約。上訴人已於原判決附表（下稱附表）所示規劃時間內完成
規劃設計工作，並提供相關規劃設計圖說，被上訴人據此規劃設計圖說而發包予廠商
，其中「大坑溝」排水改善工程已完工，上訴人依約自得請求上開六件工程之規劃、
設計費及「大坑溝」工程之監造費。規劃、設計費、監造費係按各工程發包總工程費
扣除營業稅後金額之百分之四計算之金額，其中規劃費占百分之十、設計費占百分之
四十五、監造費占百分之四十五核算（如附表所載計算金額）等情。爰依委任契約之
法律關係，求為確認附表所列六件工程之委任規劃、設計、監造關係存在，被上訴人
應給付上訴人新台幣（下同）四百零二萬八千六百六十三元及其法定遲延利息之判決
（第一審判決上訴人勝訴，上訴人於原審減縮不請求確認附表所列工程之編號２、４
、５、６號工程之委任監造關係存在部分）。
被上訴人則以：兩造僅於於八十六年四月二十九日簽訂「高雄縣大樹鄉配合高屏溪攔
河堰工程計畫大坑、姑婆寮等六條排水幹線調查測量規劃委託合約」（原委託合約）
，上訴人所指「大坑溝」等六件工程之規劃設計監造工作，係包括在原委託合約之範
圍，非兩造另訂有其他契約。上訴人主張之系爭報酬契約，就工作項目範圍、報酬之
計算、數額、給付時期、工作期限等必要之點，均係上訴人單方面臆測，並無與被上
訴人的表示意思一致之情事，契約未有效成立等語，資以抗辯。
原審依審理之結果，以：本件上訴人主張於附表所示規劃時間內完成高雄縣大樹鄉內
之「大坑溝」、「先坑」、「牛婆坑」、「興化廓」、「溪埔」、「姑婆寮」等六件
排水改善工程之規劃設計工作，並提供相關規劃設計圖說，被上訴人據此規劃設計圖
說而發包予廠商，其中「大坑溝」排水改善工程已完工之事實，有其提出之大坑排水
改善工程預算書、牛婆坑排水改善工程預算書、先坑排水改善工程預算書、溪埔排水
改善工程預算書、興化廓排水改善工程預算書、姑婆寮排水改善工程預算書為證，且
為被上訴人所不爭執，堪信為真。查兩造所簽訂之原委託合約第一條雖約定：「規劃
檢討範圍如附圖、工作項目及方法如附表」，附件規劃項目摘要中指明上訴人在委託
計算完成前，有義務為實施調查、現場規劃等工作，但以該合約第六條約定上訴人應
辦之事項：「(1)辦理報告初稿審查說明。(2)辦理報告定稿審查說明。(3)定稿審查後，
將修正資料付印並送甲方（即被上訴人）函轉上級機關核定後，交付五０冊規劃報告
書。(4)規劃平面及急待改善地籍圖於正式報告完成後一併送甲方（被上訴人）。(5)本
規劃地形測量應測至排水路二側各二０工尺，實際水路深槽及構造物應測出，比例尺
配合地籍圖設定，上述圖籍於工作結束後，一併送交甲方」。有兩造所不爭執之合約
書可稽。依原委託合約內容觀之，被上訴人委託上訴人之事項為上訴人應提供初部之
規劃、初部規劃之前現場調查，俾使被上訴人將初部規劃書呈送上級主管機關審查而
核撥興建經費，並不包括細部之規劃設計或發包後之監造。而被上訴人對上訴人已提
出之「規劃報告」經函轉上級機關核定之事實並不爭執，上訴人主張其就原委託合約
之義務，已履行完畢等語，應為可取。上訴人所主張附表所示系爭報酬工作，依其提
出之大坑溝等六件排水改善工程預算書內容觀之，係就工程之細部單價分析、工程預
算核計、設計圖說及施工之監造，俾供被上訴人據以辦理發包攬商興建該工程，暨興
建中由上訴人監造。則比照上訴人所提出之系爭報酬工作與原委託合約第六條之內容
，上訴人所作之工作，二者確不相同，且系爭報酬工作非原委託合約之範圍。被上訴
人抗辯系爭報酬工作包括在原委託合約範圍內云云，固無可採。惟兩造間就系爭報酬
工作並未訂立書面契約，為兩造所不爭執，而上訴人雖主張與被上訴人之承辦人員蔡
博文、鄉長即前法定代理人黃登勇、現法定代理人黃寶源口頭訂立契約云云。然證人
蔡博文、黃登勇之證言及被上訴人之法定代理人黃寶源之陳述均未能證明兩造間就系
爭報酬工作有成立口頭契約之情事。況被上訴人為政府機關，與上訴人訂立原委託合
約之報酬金額為一百八十餘萬元，尚以公開招標之方式而由上訴人得標始與之訂約，
如依上訴人上開主張系爭細部規劃等工作之報酬，可請求部分已高達四百餘萬元，兩
造豈有未就各規劃、設計、監造各部分之工作項目、給付報酬數額等契約必要之點，
以書面明定，而由黃登勇或黃寶源以口頭與上訴人達成合意之可能？上訴人主張兩造
就系爭報酬工作，已成立口頭契約云云，委無可取。上訴人另主張兩造於本件訴訟中
，就附表編號２、４、５、６號工程之委任監造部分訂立契約之事實，有其提出之委
託監造契約書四件為證，復為被上訴人所不爭執，固堪信為真實，但兩造係於本件訴
訟中之八十九年三月間始訂立上開契約，且上開委託監造契約就報酬之約定係以工程
費五百萬元以上以百分之一點四計，超過五百萬元至二千五百萬元部分以百分之一點
二六計，超過二千五百萬元至一億元部分以百分零點九五計，此與上訴人原主張附表
編號２、４、５、６號工程之委任監造部分之報酬計算金額不同，足認上開委託監造
契約係兩造於訴訟中經協商始訂立，非上訴人主張之原口頭契約明定為書面，上訴人
以此主張兩造就其他系爭細部規劃、設計、監造等工作之委任契約亦存在云云，自無
可採。綜上所述，上訴人主張兩造間就附表所列工程之委任規劃、設計及編號１、３
號之委任監造契約之關係存在，尚難採信。從而上訴人請求確認上開委任契約關係存
在及被上訴人應給付四百零二萬八千六百六十三元之委任報酬及其法定遲延利息，尚
屬無據，不能准許。至上訴人縱已為被上訴人完成部分系爭細部規劃等工作，乃被上
訴人是否受有不當利益之另一問題，爰將第一審所為上訴人勝訴之判決廢棄，（減縮
部分除外），改判駁回上訴人該部分之訴，經核於法並無違背。上訴論旨，仍執陳詞
，並就原審取捨證據、認定事實及解釋契約之職權行使，指摘原判決不當，求予廢棄
，為無理由。
據上論結，本件上訴為無理由。依民事訴訟法第四百八十一條、第四百四十九條第一
項、第七十八條，判決如主文。
中      華      民      國    九十二    年      六      月    二十六    日
                              最高法院民事第二庭
                                  審判長法官  曾  桂  香
                                        法官  劉  延  村
                                        法官  劉  福  聲
                                        法官  黃  秀  得
                                        法官  陳  重  瑜
      右正本證明與原本無異
                                              書  記  官
中      華      民      國    九十二    年      七      月      八      日
                                                                       ：


司法院資訊處製作；財團法人民間司法改革基金會備份。
